【裁判字號】    95,交簡上,77
【裁判日期】    950912
【裁判案由】    過失傷害
【裁判全文】
臺灣板橋地方法院刑事判決            95年度交簡上字第77號
上  訴  人  臺灣板橋地方法院檢察署檢察官
被      告  甲○○
上列上訴人因被告過失傷害案件，不服本院九十五年度交簡字第
六一六號中華民國九十五年五月三十日第一審判決（聲請簡易判
決處刑案號：九十五年度偵字第六一六號），提起上訴，本院管
轄之第二審合議庭判決如下：
    主  文
上訴駁回。
甲○○緩刑貳年。
    事  實
一、甲○○於民國九十四年十二月八日上午十二時五十五分許，
    駕駛車牌號碼八Ｆ－八七八五號自用小客車，並將該車停放
    在臺北縣土城市○○路○段一０三號對面編號二十五號之停
    車格時，明知汽車停車向外開啟車門時，應注意行人、車輛
    ，並讓其先行，而當時天候雨天（聲請簡易判決處刑書誤載
    天候晴天），但日間有自然光線，柏油路面無缺陷及障礙物
    ，視距良好，並無不能注意之情形，竟疏未注意及此，於將
    上開自用小客車停放在上址停車格內後，未注意左後方來車
    輛並讓其先行，貿然開啟左側駕駛座車門，適同向左後方有
    乙○○騎乘車牌號碼ＧＩＭ－五００號重型機車沿臺北縣土
    城市○○路○段往青雲路方向行駛，正通過甲○○所停放之
    前開自用小客車車身左側，因閃避不及，乙○○之機車右側
    中間車身遭甲○○之自用小客車車門擊中，致乙○○人車倒
    地，因而受有左側鎖骨骨折之傷害。車禍肇事後經路人報警
    ，甲○○留在現場，並向據報前來現場處理之臺北縣政府警
    察局土城分局交通分隊警員張芳欽坦承肇事，且接受裁判。
二、案經乙○○訴由臺北縣政府警察局土城分局報請臺灣板橋地
    方法院檢察署檢察官偵查後，聲請以簡易判決處刑。
    理  由
一、訊據被告甲○○對於上揭時、地，其停車後開車門肇事致告
    訴人乙○○受傷之事實，於警詢、偵查及本院審理中均坦承
    不諱，核與告訴人乙○○於警詢、偵查及本院審理中指訴情
    節相符，復有臺北縣政府警察局土城分局土城交通分隊製作
    之道路交通事故現場草圖、道路交通事故現場圖、道路交通
    事故調查報告表(一)、(二)各一件、現場及車損照片共十二幀在
    卷可稽。又告訴人乙○○因本次車禍受有左側鎖骨骨折之傷
    害，有亞東紀念醫院診斷證明書一紙在卷足憑。又按汽車停
    車向外開啟車門時，應注意行人、車輛，並讓其先行，道路
    交通安全規則第一百十二條第一項第十五款定有明文。被告
    於上開時、地駕駛汽車在市區道路行駛、停車，自應遵守上
    開規定，而參之當時天候雨天，但日間有自然光線、路面狀
    態無缺陷、無障礙物、視距良好之行車狀況，此有上開現場
    照片及道路交通事故調查報告表(一)之記載（上述調查報告表
    (一)記載案發時現場天候晴，與被告於警詢供述案發時天候雨
    天及現場照片所示情形不合）自明，而無不能注意之情形，
    被告停車後開啟車門時，竟疏於注意後方車輛而肇事致告訴
    人受傷，被告就本件事故之發生有過失甚為明確。而
    本件車禍致使告訴人受有左側鎖骨骨折之傷害，已如前述，
    是被告之過失犯行與告訴人所受之傷害結果間，顯有相當因
    果關係。綜上，足認被告自白與事實相符，罪證明確，犯行
    洵堪認定。
二、按被告行為後，刑法於九十四年二月二日修正公布，並於九
    十五年七月一日施行。按行為後法律有變更者，適用行為時
    之法律，但行為後之法律有利於行為人者，適用最有利於行
    為人之法律，現行刑法第二條第一項定有明文。此條規定乃
    與刑法第一條罪刑法定主義契合，以貫徹法律禁止溯及既往
    原則，是刑法第二條本身雖經修正，但刑法第二條既屬適用
    法律之準據法，本身尚無比較新舊法之問題，應一律適用裁
    判時之現行刑法第二條規定以決定適用之刑罰法律，合先敘
    明。又刑法修正之比較新舊法，應就罪刑有關之共犯、未遂
    犯、想像競合犯、牽連犯、連續犯、結合犯，以及累犯加重
    、自首減輕暨其他法定加減原因（如身分加減）與加減例等
    一切情形，綜其全部罪刑之結果而為比較，且就比較之結果
    ，須為整體之適用，不能割裂分別適用各該有利於行為人之
    法律，最高法院九十五年五月二十三日九十五年度第八次刑
    事庭會議決議、最高法院二十四年上字第四六三四號判例、
    二十七年上字第二六一號判例可資參照。經查：
  (一)刑法第二百八十四條第一項前段之過失傷害罪，法定刑為六
    月以下有期徒刑、拘役或五百元以下罰金，本條雖未經修正
    ，然據修正後刑法施行法增訂第一條之一：「中華民國九十
    四年一月七日刑法修正施行後，刑法分則編所定罰金之貨幣
    單位為新臺幣。九十四年一月七日刑法修正時，刑法分則編
    未修正之條文定有罰金者，自九十四年一月七日刑法修正施
    行後，就其所定數額提高為三十倍。但七十二年六月二十六
    日至九十四年一月七日新增或修正之條文，就其所定數額提
    高為三倍」及刑法第三十三條第五款修正為：「主刑之種類
    如下：五、罰金：新臺幣一千元以上，以百元計算之」等規
    定，是依修正後之法律，刑法第二百八十四條第一項前段過
    失傷害罪所得科處之罰金刑，最高為新臺幣一萬五千元、最
    低為新臺幣一千元；然依被告行為時之刑罰法律，即罰金罰
    鍰提高標準條例第一條前段規定之提高倍數十倍及刑法第三
    十三條第五款規定之罰金最低額一元計算，該罪之罰金刑最
    高為銀元五千元，最低額為銀元一元，若換算為新臺幣，最
    高額雖與新法同為新臺幣一萬五千元，然最低額為新臺幣三
    元。是比較上述修正前、後之刑罰法律，自以被告行為時之
    法律較有利於被告。
  (二)刑法第四十一條第一項前段關於易科罰金折算標準之規定，
    已由舊法之銀元一百元、二百元、三百元修正為新臺幣一千
    元、二千元、三千元，經比較新舊法結果，以被告行為時之
    舊法較為有利於被告。
  (三)刑法六十二條關於自首部分，依修正前刑法第六十二條之規
    定係除有特別規定外，必減輕其刑，然修正後則改為得由法
    院裁量決定是否減輕其刑，經比較新舊法結果，顯以修法前
    之規定對行為人為有利。
  (四)綜上所述各條文修正前、後之比較，揆諸前揭最高法院決議
    及修正後刑法第二條第一項前段、後段規定之「從舊、從輕
    」原則，自應適用被告行為時之法律，即修正前刑法之相關
    規定及罰金罰鍰提高標準條例之規定，予以論處。
三、核被告所為，係犯修正前刑法第二百八十四條第一項前段之
    過失傷害罪。又本次車禍發生後，經路人報警，嗣警方據報
    到達現場，被告亦在車禍現場，且在有偵查犯罪權限之公務
    員不知何人犯罪前，即向前來處理之臺北縣政府警察局土城
    分局交通分隊警員張芳欽坦承肇事並接受裁判等情，業據被
    告供明在卷，並有道路交通事故肇事人自首情形紀錄表一紙
    附卷可憑，則被告所為係對於未發覺之罪自首而受裁判，應
    依修正前刑法第六十二條前段之規定減輕其刑。
四、原審以被告犯行明確，依刑事訴訟法第四百四十九條第一項
    前段、第三項，行為時刑法第二百八十四條第一項前段、第
    六十二條前段、第四十一條第一項前段，罰金罰鍰提高標準
    條例第一條前段、第二條（修正前），判處拘役三十日，並
    諭知如易科罰金，以銀元三百元折算一日，其認事用法，核
    無不合，量刑亦屬妥適，自應予維持。檢察官上訴意旨乃循
    告訴人乙○○請求，認告訴人所受傷勢嚴重，受傷期間飽受
    身心煎熬，而被告並無誠意賠償及和解等語。然原審予以論
    罪科刑，其認事用法並無違誤，量刑亦屬妥適，已如前述，
    且被告與告訴人於本院審理中經調解委員調解後，雙方以新
    臺幣六萬元達成民事和解，有本院九十五年七月二十一日調
    解筆錄一份在卷可稽，是檢察官所為上訴，並無理由，應駁
    回其上訴。至原審刑事簡易判決之犯罪事實欄固記載本件車
    禍當時之天候晴一節，與被告於警詢供述案發時天候雨天及
    現場照片所示情形不合，已如前述，是原審此部分事實之認
    定，容有誤解，惟此瑕疵尚不影響原判決之事實認定及法律
    適用，由本院第二審合議庭予以更正即可，原判決仍應予維
    持，併此敘明。
五、末按被告行為後，法律有變更者，依修正前刑法第二條第一
    項之規定，以適用裁判時法為原則，如行為時法有利於行為
    人，則例外適用行為時法；查被告行為後，刑法業於九十四
    年二月二日修正公布，於九十五年七月一日施行，依修正後
    刑法第二條第一項規定，以適用行為時法為原則，惟如裁判
    時法有利於行為人，則例外的適用裁判時法。而以往實務見
    解，認原判決未及比較適用新舊法時，上訴後，雖比較結果
    以舊法有利於行為人，而原判決別無其他撤銷事由，上訴審
    仍應以此為由撤銷改判。惟修正後之規定係以適用行為時法
    為原則，因此原判決雖未及比較適用，然上訴後，經比較新
    舊法，行為後之法律並非較有利於行為人，仍應適用行為時
    法，則原判決適用行為時法即無不當，自不構成撤銷之事由
    。另本案經綜合比較有關刑法第二百八十四條第一項前段、
    第三十三條第五款、第四十一條第一項前段、第六十二條前
    段及罰金罰鍰提高標準條例第二條之修正公布施行前、後之
    規定後，應認行為後之法律並無較有利於行為人，依修正後
    刑法第二條第一項前段之規定，仍應適用行為時法，俱如前
    述，則原判決適用行為時法即無不當，並不構成撤銷之事由
    ，附此敘明。
六、末查，被告未曾受有期徒刑以上刑之宣告，有臺灣高等法院
    被告全國前案紀錄表在卷可憑，且其犯後於偵審中始終坦承
    犯行，並於本案審理中與告訴人達成民事和解且已給付新臺
    幣四萬元，有本院公務電話紀錄一紙附卷可稽，其因一時失
    慮，誤觸刑章，歷此偵審教訓，應知戒慎而無再犯之虞，本
    院認其所受宣告之刑以暫不執行為適當，爰依修正後刑法第
    七十四條第一項第一款規定（最高法院九十五年五月二十三
    日九十五年度第八次刑庭會議決議第七點參照），諭知緩刑
    如主文第二項，用啟自新。
據上論斷，應依刑事訴訟法第四百五十五條之一第一項、第三項
、第三百六十八條、第三百六十四條，修正後刑法第七十四條第
一項第一款，判決如主文。
本案經檢察官黃怡華到庭執行職務。
中    華    民    國    95    年    9     月    12    日
                      交通法庭  審判長法  官  白光華
                                      法  官  曾淑娟
                                      法  官  楊志雄
以上正本證明與原本無異
本件不得上訴
                                      書記官  陳春銘
中    華    民    國    95    年    9     月    12    日


司法院資訊處製作；財團法人民間司法改革基金會備份。
